【裁判字號】    95,勞安訴,2
【裁判日期】    950623
【裁判案由】    過失致死等
【裁判全文】
臺灣臺南地方法院刑事判決             95年度勞安訴字第2號
公  訴  人  臺灣臺南地方法院檢察署檢察官
被      告  順通水泥製品股份有限公司  代表人 吳煌順
                      號
被      告  甲○○
                    服務處所：臺南縣永康市○○里○○○路
                      318巷.
上列被告因過失致死等案件，經檢察官提起公訴（95年度偵字第
6761號），被告於本院審理時就被訴事實為有罪之陳述，經本院
合議庭裁定由受命法官獨任行簡式審判程序，本院判決如下：
    主  文
順通水泥製品股份有限公司違反雇主對防止有墜落、崩塌等之虞
之作業場所引起之危害，應有符合標準之必要安全衛生設備之規
定，致發生死亡災害之職業災害，科罰金新臺幣伍萬元。
甲○○從事業務之人，因業務上之過失致人於死，處有期徒刑陸
月，如易科罰金，以佰元折算壹日，緩刑貳年。
    事實及理由
一、甲○○係台南縣仁德鄉○○路○段1034巷12弄3號「順通水泥
    製品股份有限公司」（下稱順通公司）專業經理人，係從事
    業務之人，明知其公司之工廠儲砂槽入槽作業有墬落之危險
    ，應注意勞工安全衛生設施規則第154條：「雇主使勞工進
    入供儲存大量物料之槽桶時，應依左列規定：... 二、應使
    勞工佩掛安全帶及安全索等防護具。三、應於進口處派人監
    視，以備發生危險時營救。.. 」，及同規則第228條：「雇
    主對勞工於高差超過1.5公尺以上之場所作業時，應設置能
    使勞工安上下之設備。」，暨勞工安全衛生法第5條第1項：
    「雇主對左列事項應有符合標準之必要安全衛生設備... 五
    、防止有墬落、崩塌等之虞之作業場所引起之危害..。」等
    規定，依當時情形，並無不能注意之情事，竟仍疏未注意，
    於民國94年10月12日早上某時許，未使該工廠擔任混凝土拌
    合手之員工莊基財掛配安全帶並掛置於堅固錨錠、可供鉤掛
    之物件或安全母索等裝置，即使其進入高度超越1.5公尺以
    上之預拌混凝土儲砂槽內作業；又該公司施工現場之儲砂槽
    下，設有監視螢幕，作為觀察儲砂槽內砂石攪拌狀況，同時
    用以監看進入槽內作業員工之安全，莊基財既擔任混凝土拌
    合手，自不宜同時擔任螢幕監看之工作，應於莊基財進入儲
    砂槽內作業時，另外派員監看螢幕，以隨時注意莊基財之作
    業安全，竟未派人監視螢幕，亦未差人在進口處監看，以備
    發生危險時營救，致莊基財獨自進入儲砂槽內攪拌混凝土時
    ，僅靠繫於儲砂槽內部步道欄杆上之繩索下槽施作，因而不
    慎滑落該儲砂槽底部，遭混凝土活埋窒息而死。嗣因順通公
    司維修課課長楊德全遍尋莊基財不著，察覺有異，叫人放砂
    後，始發現莊基財已遭儲砂槽內砂石活埋，遂報警處理而查
    獲。案經臺南縣警察局永康分局報請臺灣臺南地方法院檢察
    署檢察官相驗後由檢察官自動檢舉偵查起訴。
二、本件係經被告甲○○及順通公司代表人吳煌順於準備程序期
    日為有罪之陳述，而經本院合議庭裁定由受命法官獨任以簡
    式審判程序加以審理，則依據刑事訴訟法第273條之2、同法
    第159條第2項之規定，不適用傳聞法則有關限制證據能力之
    相關規定；並得依同法第310條之2之準用同法第454條之規
    定製作略式判決書（僅記載「證據名稱」），合先敘明。
三、前項犯罪事實，有下列事證足資證明：
  (一)被告於警詢、檢察官偵查中及本院審理時之自白。
  (二)證人楊德全、吳易隆於警、偵訊中之證述。
  (三)被害人家屬丙○○之指述。
  (四)行政院勞工委員會南區勞動檢查所鑑定結果函94年11月29
    日勞乙○製字第0941015402號函1件。
  (五)臺灣臺南地方法院檢察署94年相字第1454號相驗卷宗（內
    附臺灣臺南地方法院檢察署驗斷書、相驗筆錄、相驗照片、
    相驗屍體證明書、現場堪驗筆錄、現場堪驗照片）
  (六)卷附臺灣高等法院被告全國前案紀錄表。
四、按雇主對於防止有墬落、崩塌等之虞之作業場所引起之危害
    ，應有符合標準之必要安全衛生設備，勞工安全衛生法第5
    條第1項第5款定有明文；又雇主使勞工進入供儲存大量物料
    之槽桶時，應使勞工佩掛安全帶及安全索等防護具、應於進
    口處派人監視，以備發生危險時營救；及雇主對勞工於高差
    超過1.5公尺以上之場所作業時，應設置能使勞工安上下之
    設備，勞工安全衛生設施規則第154條、第288條復分別定有
    明文。查本案被害人莊基財係受雇於被告順通公司，順通公
    司為勞工安全衛生法第2條第2項規定所稱之雇主；被告甲○
    ○則係順通公司之總經理為事業實際經營者，為從事業務之
    人，被告二人對於上開勞工安全相關法規，本為其應注意之
    事項，提供一安全無虞之工作環境，而按當時情形並無不能
    注意之情事，竟疏未注意，致生被害人莊基財死亡之職業災
    害，被告二人對於本件事故之發生，確有過失無疑，而被告
    甲○○之業務上過失行為與被害人莊基財之死亡間，亦具有
    相當因果關係。核被告順通公司其違反勞工安全衛生法第5
    條第1項第5款之規定，致發生同法第28條第2項第1款之死亡
    職業災害，應依同法第31條第2項之規定論處。被告甲○○
    上開所為，則係違反勞工安全衛生法第5條第1項第5款規定
    ，致發生同法第28條第2項第1款之死亡職業災害，核其所為
    ，係犯刑法第276條第2項業務過失致死罪，及違反勞工安全
    衛生法第31條第1項違反安全規定，致發生死亡災害之職業
    災害罪。又按勞工安全衛生法第31條之罪係所謂雇主之監督
    疏失責任，核與刑法第276條第2項之業務過失致死罪，其規
    範之內容及構成要件均異，自非屬法規競合之問題，本案被
    告甲○○除有違反該條文之規定外，並於業務上執行職務生
    有未盡注意之能事，且其過失行為與被害人莊基財之死亡結
    果間，復有相當因果關係，難辭過失致死罪責，故本件被告
    甲○○所為，係一行為觸犯2罪名之想像競合犯，應從一重
    之刑法第276條第2項之業務過失致死罪處斷（最高法院87年
    第6次刑事庭會議決議、最高法院91年台上字第3927號判決
    意旨參照）。爰審酌本案被告順通公司、被告甲○○各自違
    反勞工安全衛生法等相關法規之情節、被告甲○○之過失程
    度、對被害人莊基財家屬所造成之損害、並兼衡被告犯後坦
    承犯行，且與被害人家屬以新臺台幣240萬元達成民事和解
    （有和解協議書影本1紙在卷可按）等一切情狀，分別就被
    告順通公司、被告甲○○各量處如主文第一、二項所示之刑
    ，並就被告甲○○所宣告之刑，諭知易科罰金折算標準。末
    查被告甲○○雖於83年間因違反就業服務法，經法院判處有
    期徒刑四月，緩刑三年，因緩刑未經撤銷，視同未曾受有期
    徒刑以上刑之宣告，有卷附臺灣高等法院被告全國前案紀錄
    表可憑，其犯後深表悔意，復已與被害人家屬達成民事和解
    ，本院審酌此等情事，認被告甲○○應無再犯之虞，本案刑
    之宣告已達到警惕之效，前開所宣告之刑以暫不執行為適當
    ，爰併諭知緩刑二年，以啟自新。
五、據上論斷，應依刑事訴訟法第299條第1項前段、第273條之1
    第1項、第310條之1，勞工安全衛生法第5條第1項第5款、第
    31條第1、2項，刑法第11條前段、第276條第2項、第55條、
    第41條第1項前段、第74條第1款，罰金罰鍰提高標準條例第
    1 條前段、第2條，判決如主文。
六、如不服本判決，應於判決送達後10日內，向本院提出上訴書
    狀。
本案經檢察官丁○○到庭執行職務。
中    華    民    國    95    年     6    月    23    日
                  刑事第七庭    法  官  彭喜有
以上正本證明與原本無異。
如不服本判決，應於判決送達後10日內，向本院提出上訴狀。
                                書記官  黃傳鈞
中    華    民    國    95    年     6    月    23    日
附錄本案論罪科刑法條全文
勞工安全衛生法第31條：
違反第五條第一項或第八條第一項之規定，致發生第二十八條第
二項第一款之職業災害者，處三年以下有期徒刑﹑拘役或科或併
科新台幣十五萬元以下罰金。
法人犯前項之罪者，除處罰其負責人外，對法人亦科以前項之罰
金。
勞工安全衛生法第5條第1項：
雇主對左列事項應有符合標準之必要安全衛生設備：
一、防止機械、器具、設備等引起之危害。
二、防止爆炸性、發火性等物質引起之危害。
三、防止電、熱及其他之能引起之危害。
四、防止採石、採掘、裝卸、搬運、堆積及採伐等作業中引起之危害。
五、防止有墜落、崩塌等之虞之作業場所引起之危害。
六、防止高壓氣體引起之危害。
七、防止原料、材料、氣體、蒸氣、粉塵、溶劑、化學物品、含毒性物質
    、缺氧空氣、生物病原體等引起之危害。
八、防止輻射線、高溫、低溫、超音波、噪音、振動、異常氣壓等引起之
    危害。
九、防止監視儀表﹑精密作業等引起之危害。
十、防止廢氣、廢液、殘渣等廢棄物引起之危害。
十一、防止水患、火災等引起之危害。
刑法第276條：
因過失致人於死者，處二年以下有期徒刑、拘役或二千元以下罰
金。
從事業務之人，因業務上之過失犯前項之罪者，處五年以下有期
徒刑或拘役，得併科三千元以下罰金。


司法院資訊處製作；財團法人民間司法改革基金會備份。
